臺灣臺東地方法院刑事判決　　　　　　　100年度訴字第129號
公　訴　人　臺灣臺東地方法院檢察署檢察官
被　　　告　鄭勝豪
　　　　　　邱裕茗
共　　　同
選任辯護人　邱聰安律師
上列被告因違反森林法案件，經檢察官提起公訴（99年度偵字第
2407號），本院判決如下：
    主  文
鄭勝豪結夥二人以上，為搬運贓物使用車輛，竊取森林主產物，
處有期徒刑陸月，併科罰金新臺幣伍拾壹萬貳仟參佰捌拾肆元，
有期徒刑如易科罰金、罰金如易服勞役，均以新臺幣壹仟元折算
壹日。
邱裕茗結夥二人以上，為搬運贓物使用車輛，竊取森林主產物，
處有期徒刑陸月，併科罰金新臺幣伍拾壹萬貳仟參佰捌拾肆元，
有期徒刑如易科罰金、罰金如易服勞役，均以新臺幣壹仟元折算
壹日。緩刑參年，並應於判決確定後貳年內向公庫支付新臺幣伍
拾貳萬元。
    事  實
一、鄭勝豪、邱裕茗共同基於意圖為自己不法所有之犯意聯絡，
    於民國99年11月28日下午4時許，由鄭勝豪駕駛許耀元所有
    車牌號碼7922-WZ號自用小貨車，邱裕茗駕駛李明和所有車
    牌號碼4881-FG號自用小貨車，一同至臺東縣達仁鄉○○段
    527地號共3處（座標位置分別為：X234928、Y0000000；X23
    5184、Y0000000；X235145、Y0000000），竊取由不明人士
    切割完畢而置放於上開處所之森林主產物牛樟木共24塊，再
    分由上開2輛自用小貨車載運下山。嗣於同日晚上7時15分許
    ，行經上開土段527地號旁工寮，與據報前往稽查之行政
    院農業委員會林務局臺東林區管理處大武工作站技術士白俊
    偉會車，因白俊偉發現上開2輛自用小貨車車斗滿載數量不
    詳之牛樟木塊而報警，被告2人因察覺白俊偉為稽查人員，
    為脫免罪責，遂將載運之24塊牛樟木分別棄置在同鄉○○段
    2處（座標位置：X236244、Y0000000，棄置13塊；座標位置
    ：X236032、Y0000000，棄置11塊）後下山，旋於同日晚上8
    時許，在同鄉土村吊橋附近之產業道路，先後為警攔獲，
    因而查悉上情。
二、案經臺東縣警察局大武分局報告臺灣臺東地方法院檢察署檢
    察官偵查起訴。
    理  由
壹、程序事項
一、被告鄭勝豪及邱裕茗於本院審理程序中所為之自白，均非出
    於強暴、脅迫、利誘、詐欺、疲勞訊問、違法羈押或其他不
    正之方法所得，亦非違反法定障礙事由經過期間不得訊問或
    告知義務之規定而為，依刑事訴訟法第156條第1項、第158
    條之2規定，認均有證據能力。
二、又本院所援用之其餘供述證據，被告2人於本院準備及審理
    程序中對於上開證據之證據能力均未予否認，迄於言詞辯論
    終結前亦未聲明異議，視為被告同意作為證據，且無事實顯
    示上開證據係公務員因違法蒐證所取得之證據，本院審酌該
    等供述證據及非供述證據作成時之情況，亦認為適於作為證
    據，依刑事訴訟法第159條之5第2項之相關規定，認均有證
    據能力。
三、再按鑑定之經過及其結果，應命鑑定人以言詞或書面報告，
    刑事訴訟法第206條第1項定有明文，另刑事訴訟法第159條
    於92年2月6日之修正理由敘明：本條所謂「法律有規定者」
    ，係指本法第159條之1至第159條之5及第206條等規定等語
    ，故鑑定報告不受傳聞法則之拘束甚明。是依上開規定，本
    院以下所援用之內政部警政署刑事警察局100年2月16日刑鑑
    字第1000005620號鑑定書及100年3月7日刑醫字第100000563
    0 號鑑定書均應有證據能力。
四、另按傳聞法則乃係對被告以外之人於審判外之言詞或書面陳
    述所為之規範，非供述證據即無傳聞法則之適用。又判斷是
    否為供述證據，即在於該項證據是否有經過「知覺」、「記
    憶」及「表達」之供述要素存在，而照片係傳達照相當時之
    現場實況，其所傳達者與現場實況之內容一致性，則係藉由
    機械運作本身之客觀性、邏輯性加以保障。換言之，照片並
    不存在人類經常對於現實情狀之知覺、記憶、表意而生錯誤
    或扭曲之情形，自非供述證據。是揆諸上開說明，本件相關
    照片121張及空照圖1張既非供述證據，本無傳聞法則之適用
    ，不應以傳聞法則審究其證據能力，而該等照片均與本案有
    關聯性，復查別無其他事證足以懷疑或證明該等照片有經偽
    造、變造等情形，且經合法攝得，自應認為有證據能力。
五、至臺東縣警察局大武分局扣押物品目錄表1紙及臺灣臺東地
    方法院檢察署扣押物品清單4紙上所列之扣押物，均屬物證
    性質，與本案復有相當之關聯性，且經本院依法提示予被告
    及檢察官表示意見時，被告及檢察官均未爭執其證據能力（
    本院卷第190頁反面、第192頁），復無事證顯示不宜作為本
    案證據使用，應認均具有證據能力。
貳、實體事項
一、訊據被告鄭勝豪及邱裕茗對於上開犯罪事實均坦承不諱，核
    與證人即車號4881-FG號自用小貨車車主李明和與證人即車
    號7922-WZ號自用小貨車車主許耀元於警詢中之陳述（偵卷
    第19頁至第24頁）、證人即土派出所所長邱維君於本院審
    理中之證述（本院卷第72頁反面至第75頁）、證人即臺東林
    區管理處大武工作站技術士白俊偉於警詢、偵查及本院審理
    中之證述（警卷第21頁至第23頁、偵卷第62頁至第64頁、本
    院卷第56頁反面至第72頁）大致相符，並有臺東縣政府99年
    11 月29日會勘紀錄（警卷第60頁）、臺東縣警察局大武分
    局扣押物品目錄表（警卷第31頁）、內政部警政署刑事警察
    局100年2月16日刑鑑字第1000005620號鑑定書（偵卷第74頁
    至第83頁）、100年3月7日刑醫字第1000005630號鑑定書（
    偵卷第97頁至第98頁）、空照圖（警卷第58頁）等各1份、
    臺灣臺東地方法院檢察署扣押物品清單4紙（本院卷第26頁
    至第27頁、第119頁至第120頁）、贓物認領保管單3紙（警
    卷第59頁、偵卷第25頁至第26頁）及相關照片121張（警卷
    第37頁至第55頁、偵卷第27頁至第28頁）在卷可稽，足認被
    告之自白與事實相符，本件事證明確，被告2人之犯行均堪
    認定，應予依法論科。
二、論罪與科刑部分：
（一）按森林指林地及其群生竹、木之總稱。依其所有權之歸屬
      ，分為國有林、公有林及私有林，森林法第3條定有明文
      。次按森林主產物，係指生立、枯損、倒伏之竹木及餘留
      之根株、殘材，國有林林產物處分規則第3條規定甚明。
      又森林主產物，並不以附著於其生長之土地，仍為森林構
      成部分者為限，尚包括已與其所生長之土地分離，而留在
      林地之倒伏竹、木、餘留殘材等。至其與所生長土地分離
      之原因，究係出於自然力或人為所造成，均非所問。他人
      盜伐後未運走之木材，仍屬於林地內之森林主產物。森林
      法第50條第1項所定竊取森林主、副產物之竊取者，即竊
      而取之之謂，並不以自己盜伐者為限，縱令係他人盜伐而
      仍在森林內，既未遭搬離現場，自仍在管理機關之管領力
      支配下，如予竊取，仍為竊取森林主、副產物，應依森林
      法規定論處（最高法院93年臺上字第860號判例意旨參照
      ）。查本件遭竊取之牛樟木24塊，揆諸上開規定與判例意
      旨，應屬森林主產物無訛。是核被告2人所為，係犯森林
      法第52條第1項第6款之為搬運贓物使用車輛竊取森林主產
      物罪。另被告2人竊取森林主產物，雖亦構成森林法第50
      條之竊取森林主產物罪，而應依刑法第320條第1項之普通
      竊盜罪論處，惟森林法第52條第1項各款之規定為同法第
      50 條之特別規定，亦即除竊取森林主產物之行為外，另
      增該項各款之加重要件，依法條競合之特別關係理論，應
      以森林法第52條第1項第6款規定論罪，不再論以森林法第
      50條、刑法第320條第1項之罪。
（二）又被告2人就本件之犯罪事實，有犯意聯絡及行為分擔，
      應論以共同正犯。
（三）爰審酌被告2人均已有前科，於本案雖未構成累犯，然渠
      等正值壯年，竟不思進取而再為本件犯行，有臺灣高等法
      院被告前案紀錄表各1份在卷可憑，且渠等之行為罔顧自
      然生態維護之不易，恣意竊取森林主產物，對國家財產及
      森林保育工作均造成相當程度之損害，所為非是，惟念及
      贓物業經臺東縣達仁鄉公所約僱員代為領回，兼衡渠等雖
      於偵查中否認犯行，惟於本院審理程序中坦承不諱，態度
      尚稱良好，並考量被告鄭勝豪之學歷為高職畢業、職業為
      工人、月收入約3萬元、已婚有2個小孩、家庭經濟狀況小
      康，被告邱裕茗之學歷為高職肄業、職業為司機、月收入
      約2萬至3萬多元、已婚有3個小孩、家庭經濟狀況小康等
      一切情狀，各量處如主文所示之刑，併諭知易科罰金及易
      服勞役之折算標準。
（四）末按犯森林法第52條第1項之加重竊取森林主產物罪，應
      併科贓額2倍以上5倍以下之罰金，而所謂「贓額」係指其
      竊取之森林主、副產物之價額，且贓額之計算，係以山價
      為準，並不以交易價格之市價為準（最高法院86年度臺上
      字第6566號判決、81年度臺上字第1758號判決意旨參照）
      。查本件被告竊取牛樟木24塊，總市價為257,400元，扣
      除伐木造材、集材裝車、運材卸貯等生產費用後，山價即
      贓額為256,192元，有行政院農委會林務局臺東林區管理
      處100年6月24日東授武站字第1007501324號函所附之森林
      主副產物被害價格查定書1份存卷可憑。本院審酌被告2人
      上述犯案情節，認應予併科贓額2倍之罰金即512,384元，
      並諭知易服勞役之折算標準。至被告2人分別駕駛用以載
      運牛樟木之自用小貨車2輛，固係用以供渠等犯本案之罪
      所用之物，惟皆非被告2人所有，且已分別經所有人領回
      ，有贓物認領保管單2紙存卷可憑（警卷第25、26頁），
      另扣案之鋁合金管2支非屬被告2人所有，業據渠等於本院
      審理程序中供承在卷（本院卷第192頁），菸蒂及唾液棉
      棒各2件則係於犯罪現場採集之證物，非屬被告2人用以犯
      罪或預備犯罪所用之物，均不另諭知沒收。
（五）又被告邱裕茗未曾因故意犯罪受有期徒刑以上刑之宣告，
      ，有臺灣高等法院被告前案紀錄表1份附卷可稽，其因一
      時失慮，致罹刑典，事後已坦承犯行，深具悔意，本院認
      被告經此偵審教訓，自當知所警惕，信無再犯之虞，因認
      上開宣告之刑以暫不執行為適當，爰宣告緩刑3年；另為
      使其能深切記取教訓，並強化其法治觀念，使其於緩刑期
      內能深知警惕，避免再度犯罪，爰併依刑法第74條第2項
      第4款之規定，命其於判決確定後2年內，向臺東縣政府公
      庫支付520,000元，以啟自新。
三、至公訴意旨雖認被告2人另與分乘2輛車牌號碼不明之吉普車
    且姓名、年籍不詳之2名以上成年男子共同違犯本件犯行，
    且所竊取之牛樟木塊總數係26塊等語，惟被告2人堅語否認
    有其他共犯，且始終供承僅竊取牛樟木塊24塊。經查，證人
    白俊偉雖證稱：當時有看到2輛吉普車，且與被告2人所駕駛
    之自用小貨車距離很近，故認為渠等係一起行動之共犯等語
    ，惟此僅係證人白俊偉臆測之詞，並無其他積極事證足認該
    2輛吉普車為本案共犯所駕駛；另未扣案之牛樟木塊2塊，亦
    無其他積極事證足認係由被告2人所棄置，因此部分與上開
    科刑部分，皆屬實質上一罪關係，爰不另為無罪之諭知。
據上論斷，應依刑事訴訟法第299條第1項前段，森林法第52條第
1項第4款、第6款，刑法第11條前段、第28條、第41條第1項前段
、第42條第3項前段、第74條第1項第1款、第2項第4款，判決如
主文。
本案經檢察官蘇到庭執行職務
中    華    民    國  100    年    11    月    30    日
                  刑事第四庭    審判長法  官  范乃中
                                      法  官  李俊彬
                                      法  官  楊忠霖
以上正本證明與原本無異。
如不服本判決應於收受送達後10日內向本院提出上訴書狀，並應
敘述具體理由；其未敘述上訴理由者，應於上訴期間屆滿後20日
內向本院補提理由書（均須按他造當事人之人數附繕本）。「切
勿逕送上級法院」。告訴人或被害人對於本判決如有不服，請書
具不服之理由狀，請求檢察官上訴者，其上訴期間之計算係以檢
察官收受判決正本之日期為準。
                                      書記官  鄭鈺瓊
中    華    民    國   100    年    11    月    30    日
附錄本案論罪科刑法條：
森林法第52條
（加重竊取森林主、副產物罪）
竊取森林主、副產物而有左列情形之一者，處 6 月以上 5 年以
下有期徒刑，併科贓額 2 倍以上 5 倍以下罰金：
一、於保安林犯之者。
二、依機關之委託或其他契約，有保護森林義務之人犯之者。
三、於行使林產採取權時犯之者。
四、結夥二人以上或僱使他人犯之者。
五、以贓物為原料，製造木炭、松節油、其他物品或培植菇類者
    。
六、為搬運贓物，使用牲口、船舶、車輛，或有搬運造材之設備
    者。
七、掘採、毀壞、燒燬或隱蔽根株，以圖罪跡之湮滅者。
八、以贓物燃料，使用於礦物之採取，精製石灰、磚瓦或其他物
    品之製造者。
前項未遂犯罰之。
第 1 項第 5 款所製物品，以贓物論，沒收之。